【裁判字號】    96,建,65
【裁判日期】    971128
【裁判案由】    給付服務報酬等
【裁判全文】
臺灣板橋地方法院民事判決                96年度建字第65號
原      告  戊○○
            辛○○
上 列 2 人
訴訟代理人  胡盈州律師
            陳麗芬律師
被      告  己○○    住桃園縣平鎮市○○路○段112號
            庚○○    住桃園縣平鎮市○○路518號
            丁○○    住台北縣新莊市○○路719號10樓之2
            丙○○    住台北縣土城市○○街6巷35號6樓
上 列 4 人
訴訟代理人  趙建和律師
上列當事人間請求給付服務報酬等事件，經本院於民國97年10月
2 日言詞辯論終結，判決如下：
    主      文
被告己○○、庚○○、丁○○、丙○○應給付原告戊○○新台幣
捌萬元及自民國九十六年七月二十八日起至清償日止，按年息百
分之五計算之利息。
被告己○○、庚○○、丁○○、丙○○應給付原告辛○○新台幣
拾伍萬壹仟零陸拾柒元及自民國九十六年七月二十八日至清償
日止，按年息百分之五計算之利息。
原告其餘之訴駁回。
訴訟費用由被告己○○、庚○○、丁○○、丙○○負擔百分之十
八，餘由原告負擔。
本判決第一、二項得假執行；但被告己○○、庚○○、丁○○、
丙○○得分別以新台幣捌萬元及新台幣拾伍萬壹仟零陸拾柒元
為原告戊○○、辛○○供擔保，而免為假執行。
其餘假執行之聲請駁回。
    事實及理由
一、原告主張：
    (一)被告4 人在訴外人財團法人桃園縣平鎮市東勢建安宮所有
      之桃園縣平鎮市○○段東勢小段第56地號土地（下稱系爭
      土地）上，擬興建鋼筋加工廠，因不具備專業能力，乃於
      民國（下同）94年3 月初先以口頭委託，原告2 人即開始
      進行察勘基地規劃設計等任務。又因系爭土地為農牧用地
      ，原告告知該地僅能作農業設施使用，被告因此表示只需
      原告為其設計工廠、估算經費、申請第一期廠房之建造報
      照即可，至於實際施工及第二期廠房，被告自行解決，並
      由被告游台明於95年3 月7 日、被告庚○○、丁○○、丙○○於95年3 月30日先後出具委託書予原告。
    (二)原告自94年3 月受委任後即積極進行，已完成包括：轉委
      託第三人頂福有限公司（下稱頂福公司）為被告進行地質
      鑽探及撰寫地質鑽探結果報告書；申請地籍圖、套繪廠房
      位置、現場測量、初期規劃、廠房之設計；轉委託第三人
      旭展結構技師事務所進行結構之計算及撰寫計算書、結構
      計算書覆核；施工圖之繪製、製作工程預算明細表、申請
      並進行土地複丈、取得地主出具土地使用同意書、委請代
      書代辦部分手續等等。
    (三)原告在95年5 月間已完成申請建照之所有前置作業暨文件
      ，只需再申請農業設施許可即可進行申請建築執照之掛件
      ，原告辛○○尚於95年4 月3 日取得被告4 人同意代刻起
      造人印章，以被告4 人為共同起造人。原告戊○○於95年
      5 月30日已備妥「農業用地容許作農業設施使用申請書」
      ，因僅缺申請人即被告之身分證影本，故原告辛○○尚於
      95年6 月份催請被告等交付身分證影本，並已因此取得被
      告庚○○、丙○○2 人之身分證影本。詎料，被告等人突
      於95年6 月間未具正當理由即通知原告終止此項工程之委
      託，原告乃結算自94年3 月起至95年6 月共計16個月間已
      完成工作之服務報酬及代墊費用，向被告等請求給付，被
      告卻拒絕給付，爰依民法委任法律關係提起本件訴訟。
    (四)原告請求服務報酬暨代墊費用之服務內容、金額及證據如
      下：
      (1)系爭土地面積為20,523平方公尺，被告委託原告規劃及
        設計2 期建築物，全廠面積11,075平方公尺，第1 期建
        築面積為5,995.58平方公尺，第2 期建築面積5,079.42
        平方公尺。其中第1 期建物建築面積為5,995.58平方公
        尺、總樓地板面積為6,314.6 平方公尺、法定工程造價
        每平方公尺新台幣（下同）6,300 元，合計為39,781,9
        80元。第2 期建物建築面積為5,079.42平方公尺，法定
        工程造價每平方公尺6,300 元，合計為32,000,346元。
      (2)原告戊○○建築師報酬部分：
        1.依行政院內政部核定之「省（市）建築師公會建築師
          業務章則」及「建築酬金標準」，一般建築酬金百分
          率：總工程費300 萬元以下部分為5.5%至9.0%，超過
          300 萬元至1,500 萬元部分為4.5%至9.0%，超過1,50
          0 萬元至6,000 萬元部分為4.0%至9.0%，超過6,000
          萬元以上部分為3.0%至9.0%，原告僅依最低之4.5%、
          4.0%、3.5%請求。
        2.原告已完成部分為：察勘建築基地、擬定規劃草圖、
          繪製設計圖樣。依「省（市）建築師公會建築師業務
          章則」第15條、第17條，被告應給付第2 期（全部酬
          金之20%） 及第3 期（全部酬金之20%） ，共計40%
          。
        3.據上，被告應給付建築師之酬金，第1 、2 期建物合
          計為1,232,517 元。
      (3)原告辛○○部分：
        1.應得報酬416,337元
          A.原告辛○○具有中華民國結構技師資格，與原告戊○○共同被告委託就上揭工程之規劃設計及各項申
            請事宜無役不與，並多次親赴各機關拜會、說明及
            代被告與建築師、結構技師、代書等連繫、溝通、
            解決疑難，其任務性質類似於不動產開發仲介業。
            兩造間雖未約定報酬之確定金額或計算方式，但原
            告係以受任事務之處理為其職業，依商業乃習慣應
            受有報酬。
          B.不動產開發仲介業，收取服務費標準皆在5%左右，
            又依財政部核定之「95年度營利事業各業同業利潤
            標準表」，其中「土地開發業」之淨利率為29% 、
            「不動產仲介代銷業」淨利率為33% ，原告僅以最
            低且最有利於被告之「土地開發業」之淨利率29%
            請求。本件工程在被告通知終止時已完成40% ，故
            原告得請求被告給付416,337 元服務報酬（計算式
            ：工程總造價71,782,326元×5%×29% ×40% ＝41
            6,337元）。
        2.代墊費用296,650元
          A.代書費：為系爭土地之申請及辦理事宜（含謄本費
            、影印費、特支費、手續費），原告已代被告墊付
            6,650 元予萬國代書事務所余國棟代書。
          B.鑽探費290,000元：
            為系爭土地之地質鑽探事宜（含地質鑽探、撰寫鑽
            探報告書、技師簽證、現場攝照），原告已代被告
            墊付290,000 元予頂福公司。
            代書事務所余國棟代書。
        3.為被告負擔債務502,476 元：為執行受任事務，原告
          為被告之利益委託「旭展結構技師事務所」蕭興國結
          構技師，對本工程進行結構設計、基礎設計、數量計
          算及簽證，因此積欠「旭展結構技師事務所」設計等
          費用。按結構技師之報酬，依約定為工程總造價之0.
          7%，故為502,476 元（計算式：71,782,326元×0.7%
          ＝502,476元）。
        4.據上，被告應給付原告辛○○之報酬、代墊費用及負
          擔債務，合計為1,215,463 元。
    (五)訴之聲明：
      (1)被告己○○、庚○○、丁○○、丙○○等4 人應給付原
        告戊○○1,232,517 元，及自起訴繕本送達翌日起至清
        償日止按年息5%計算之利息。
      (2)被告己○○、庚○○、丁○○、丙○○等4 人應給付原
        告辛○○1,215,463 元，及自起訴繕本送達翌日起至清
        償日止按年息5%計算之利息。
      (3)原告等願供擔保，請准宣告假執行。
二、被告答辯：
    (一)被告等之所以考慮在系爭土地上籌設鋼筋加工廠，係因被
      告等人於94年間喝茶聊天時，曾談及系爭土地或可用來建
      鋼筋加工廠使用，但因系爭土地為農牧用地，又做宮廟使
      用，被告認不可行，故不了了之。詎原告辛○○不知從何
      得知此訊息，主動毛遂自薦向被告等人保證其關係良好，
      有辦法在系爭土地上興建鋼筋加工廠，且可申請變更為合
      法使用，並聲稱若不能合法使用無需收取任何費用。被告
      誤信其言，遂於95年3 月間分別簽署委託書，惟當時僅談
      及先申請建造執照送件掛號，至於後續各項文件（如地質
      鑽探報告、合約書、套繪圖、施工說明書、設計圖等）則
      俟原告估算費用並經雙方進一步洽商細節定案後再行補具
      ，因此，被告等人縱有委任，亦僅及於建造執照送件掛號
      而已，根本未談及後續事宜，此由被告尚未給付任何定金
      即可為證，蓋動輒數千萬甚至上億元之建案，原告怎可能
      在未收取任何報酬前即開始著手施作，被告既尚未與原告
      討論細節，遑論簽訂委任設計、監造合約。
    (二)被告等人簽立委託書後，原告辛○○即建議先作地質鑽探
      ，俟了解土地結構後再行討論結構配置、施工明細等合約
      細節，被告尊重原告之專業，慨然允之，原告遂自95年4
      月1 日起至95年4 月30日間作土質鑽探工作，惟在原告提
      出土質鑽探報告前，被告等再三思考建廠之可能性及風險
      後，咸認此案不可行，乃於95年4 月中旬告知原告辛○○
      ，請其立即終止本件建廠之工作，原告辛○○稱本件尚未
      送件，但已施作土質鑽探，被告亦承諾願付該部分之費用
      ，惟原告遲未拿出單據請款，突於2 個月後要求被告給付
      2,372,067 元，其中竟包含所謂之「申辦過程細節討論及
      相關單位之交際費用300,000 元」以及「辦事人員允諾之
      事宜（前金部分）660,000 元」，實屬無稽之至，由原告
      要求之費用項目，即可證明其請求之浮誇不實，被告拒絕
      其請求，實非無據。
    (三)原告辛○○自始即心存僥倖，明知被告等人所欲申請建造
      者係鋼筋加工廠，根本不可能取得建造執照及使用執照，
      卻擬以合法掩護非法之作為，強邀被告等人委任設計規劃
      、監造廠房，以賺取高額之報酬，且於被告終止委任後，
      始提出與本件毫無干涉之設計圖等物品，權充為原告2 人
      為本案所作之工作，實屬可笑。況地質鑽探報告書至95年
      4 月底始取得，原告如何得以在此之前之95年4 月30日，
      甚至於94年4 月13日即繪製好施工圖、設計圖等圖面，由
      此可證上開圖面皆係被告終止委任後原告所補作，其目的
      無非係要虛增已提供之工作內容。
    (四)答辯聲明：
      (1)原告之訴駁回。
      (2)如受不利益判決，被告願供擔保請准宣告假執行。
三、兩造不爭執之事實：
    (一)被告等人原欲在系爭土地上蓋鋼筋加工廠，被告己○○於
      95年3 月7 日、被告庚○○、丁○○及丙○○於95年3 月
      30日分別簽署如原證1 所示之委託書各1 份，兩造間有委
      任契約關係存在。
    (二)兩造有就系爭土地進行複丈，被告對於原證2-2 爭土地登
      記謄本、原證2-3土地複丈成果圖之真正均不爭執。
    (三)兩造均知悉系爭土地僅能作農業設施使用，並均同意先以
      農業設施掛件申請建造執照；被告對於原證4 即農業用地
      容許作農業設施使用申請書之真正不爭執。
    (三)被告己○○確有提出原證2-1 之土地使用同意書；被告4
      人於95年4 月3 日出具如原證3 所示之代刻印章委託書予
      原告；被告庚○○、丙○○2 人並將掛件申請建造執照所
      需之起造人身分證影本傳真予原告。
    (四)被告同意在系爭土地上進行地質探勘，且不爭執原證2-7
      即頂福公司出具之地質鑽探工作報告書之真正。
    (五)被告丁○○確有通知原告終止委任。
四、兩造同意本件爭點如下：
    (一)原告2 人受委任事項之範圍為何？
    (二)被告何時通知原告終止委任契約？
    (三)原告請求報酬是否有理由？
    (四)原告請求被告償還代墊費用及清償債務是否有理由？
五、本院之判斷：
    (一)關於原告2 人受委任事項之範圍部分：
      (1)查被告己○○於95年3 月7 日出具之委託書內容為「本
        人擬於桃園縣平鎮市○○段東勢小段56地號等1 筆土地
        申請非都市計畫土地作農業設施許使用及建築執照請領
        ，基地總面積20,523平方公尺，特委託辛○○結構技師
        及戊○○建築師辦理一切相關手續，特立此書為憑」；
        被告庚○○、丁○○、丙○○於95年3 月30日簽署之委
        託書，其內容為「本人擬於桃園縣平鎮市○○段東勢小
        段56地號等1 筆土地，基地面積20,523平方公尺，興建
        鋼筋加工及配售廠，廠房及辦公室…等，特委託結構技
        師辛○○及建築師戊○○規劃設計、及監造建築物，並
        代為辦理各項申請事宜。」有原證1 之委託書2 份在卷
        可憑。
      (2)上開委託書雖一記載係為「申請非都市計畫土地作農業
        設施許使用及建築執照請領」而委託原告，另一則記載
        為「興建鋼筋加工及配售廠，廠房及辦公室…等」而委
        託原告，惟此乃系爭土地為農牧用地，僅能作農業設施
        使用，兩造同意先以農業設施掛件申請建造執照，實則
        被告欲將所建建物做為鋼筋加工廠使用之故，此觀前揭
        兩造不爭事之事實第(三)項之記載，暨被告自陳「被告等
        人於94年間喝茶聊天時，曾談及系爭土地或可用來建鋼
        筋加工廠使用」等語即明，故被告4 人係為在系爭土地
        上興建鋼筋加工及配售廠事宜而委託原告處理，應堪認
        定。
      (3)綜合被告4 人出具之上開2 份委託書之記載，可知原告
        2 人原係受託處理鋼筋加工及配售廠廠房及辦公室之規
        劃設計、建築執照請領、監造建築物，並代辦各項申請
        事宜。惟原告於96年9 月19日民事準備(一)狀已載明「被
        告在原告告知該地只能作農業設施使用後，表示只要原
        告為其設計工廠、估算經費、申請第一期廠房之建造執
        照即可」（見本院卷(二)第13頁），並於96年10月22日言
        詞辯論時陳稱原告受任事務為：廠房之規劃、設計、繪
        製設計圖、施工圖、結構圖、申請建造執照（見本院卷
        (二)第26頁），再參以被告自陳「當時僅談及先申請建造
        執照送件掛號」乙語，足認原告2 人受委任事項範圍包
        括鋼筋加工及配售廠之規劃設計、第一期廠房建造執照
        請領，以及為完成前開事務而代辦各項申請事宜。
      (4)依建築法第30條規定，起造人申請建造執照時，應具備
        申請書、土地權利證明文件、工程圖樣及說明書。而工
        程圖樣及說明書應包括基地位置圖、地盤圖、建築物之
        平面、立面、剖面圖及直轄市、縣（市）主管建築機關
        規定之必要結構計算書、建築物設備圖說、設備計算書
        等，復為同法第32條所明定。依上開規定，申請建造執
        照時既應具備工程圖樣及說明書，而請領建造執照復為
        原告受任事務，則原告主張繪製設計圖、施工圖、結構
        圖等圖說亦屬受任事務之範圍，即非無據。被告徒以建
        築法第35、36條規定主管機關於審核後認有不合法規、
        命令或妨礙當地都市計劃或區域計劃時，得通知改正及
        複審之規定，抗辯僅就「建造執照送件掛號」事務委任
        原告，不包括設計及繪製圖說云云，洵非可採。
    (二)關於被告何時通知原告終止委任契約部分：
      本件兩造就被告丁○○確有通知原告終止委任乙事，並不
      爭執，僅就終止之時間有所爭執，原告主張係95年6 月底
      被告知終止委任，被告則抗辯係於95年4 月中旬即終止委
      任。經查：
      (1)被告庚○○、丙○○2 人曾將掛件申請建造執照所需之
        起造人身分證影本傳真予原告，乃兩造不爭執之事實；
        而被告庚○○以傳真提供者為新式身分證影本，亦有原
        證4 之庚○○身分證影本在卷可稽；再參以被告庚○○
        係於95年5 月4 日換領新式國民身分證，已據本院查明
        無誤，有桃園縣平鎮市戶政事務所檢送之被告庚○○94
        年全面換發國民身分證申請書附卷可憑，足認被告終止
        委任之時間應係在96年5 月4 日之後，蓋若委任早於94
        年4 月間即經終止，被告庚○○自不可能於96年5 月4
        日取得新式身分證後，仍將身分證傳真予原告，供做請
        領建造執照之用。
      (2)再者，證人乙○○亦證稱：伊知悉被告計劃設廠，做鋼
        筋裁剪、加工及買賣後，即與被告丁○○接洽，並繪製
        平面圖供被告參考，希望被告向伊購買相關機器設備，
        原告辛○○知悉伊想做被告的生意，因此與伊連繫並告
        稱其受被告委託規劃設廠，並參看伊繪製之平面圖，做
        為廠房規劃的參考，因機器安裝流程會涉及廠房長、寬
        尺寸之規劃，伊就平面圖之規劃積極參與約2 、3 個月
        ，被告認伊排的流程不理想，伊就修改，再送被告，原
        告辛○○有時晚上會到伊家問伊平面圖被告確認的情況
        等語（見本院卷(二)第80、81頁）。證人乙○○既證稱其
        就機器之平面圖規劃積極參與約2 、3 個月之久，則原
        告受被告委任處理事務之期間至少亦有2 、3 個月之久
        ，若以此計算，被告自95年3 月起受任後，處理受任事
        務之期間應至同年5 、6 月間，故原告主張係95年6 月
        底被通知終止委任，核非無據，堪予採信。
      (3)至於證人甲○○雖證稱：「當年度清明節過後約壹個星
        期，丁○○到我公司來喝茶……告訴我投資資金要上億
        元，因為鋼鐵一直上漲，所以他不想做了，丁○○在我
        公司當著我的面前打電話給辛○○，說要終止不做了，
        並且告訴辛○○將鑽探的費用及車馬費用算一算。」（
        見本院卷第92頁）。然證人甲○○就其他事情發生之時
        間多證稱詳細時間記不得了，可見其記憶已隨時間經過
        而日趨模糊，其上開證述之時間究否確實無誤，要非無
        疑，況被告庚○○仍於96年5 月4 日取得新式身分證後
        將之傳真予原告，做為起造人請領建造執照之用，亦如
        前述，因此尚難以證人甲○○上開證詞為有利於被告之
        認定。此外，被告復未提出其他積極證據，足以證明95
        年4 月中旬即對原告為終止委任之意思表示，被告辯稱
        早於95年4 月中旬即終止委任，難予採信。
    (三)關於原告請求報酬是否有理由部分：
      (1)按「報酬縱未約定，如依習慣，或依委任事務之性質，
        應給與報酬者，受任人得請求報酬」、「受任人應受報
        酬者，除契約另有訂定外，非於委任關係終止及為明確
        報告顛末後，不得請求給付」、「委任關係，因非可歸
        責於受任人之事由，於處理事務未完畢前已終止者，受
        任人得就其已處理之部分，請求報酬」，分別為民法第
        547 條、第548 條所明定。查兩造雖未就本件委任之報
        酬為約定，惟原告2 人中之戊○○係建築師，為專業人
        士，且本件委任事務之性質應給與報酬，亦為社會之通
        念，被告在原告處理受任事務完畢前（按本件尚未送件
        請領建造執照）終止委任，復非屬可歸責原告之事由，
        是依前開規定，原告就其2 人已處理之部分請求被告給
        付報酬，依法有據。
      (2)原告戊○○部分：
        1.原告雖主張依行政院內政部核定之「省（市）建築師
          公會建築師業務章則」及「建築酬金標準」計算，其
          酬金為1,232,517 元，惟本件既尚未掛件請領建造執
          照，原告繪製之相關圖說亦未經被告確認，原告復未
          舉證證明兩造已就鋼筋加工廠建造之面積、規模、方
          式等有所討論並達成共識，則原告逕以建築物總面積
          11,075平方公尺、法定工程造價每平方公尺6,300 元
          計算總工程款，並以總工程款為其報酬計算之基礎，
          即乏所據，是其主張酬金為1,232,517 元，亦非可採
          。
        2.又原告於起訴前向被告請款時，曾以其已處理地籍圖
          申請、套繪廠房位置圖、現場測量初期規劃等委任事
          務，並以建物總面積11,088平方公尺，計算其報酬為
          80,000元，有被告提出且原告亦不爭執真正之「平鎮
          市○○段東勢小段56地號興建鋼筋加工廠費用明細（
          即被證1） 在卷可稽。本院審酌該明細表所載原告已
          完成之事務內容及原告領有建築師執照等情，認原告
          請求報酬80,000元，尚屬合理，故原告因本件委任事
          務所得報酬即應以其於起訴前向被告提出之前開明細
          表所載為據。
      (3)原告辛○○部分：
        1.原告主張其任務性質類似於不動產開發仲介業，而依
          不動產開發仲介業95年度營利事業各業同業利潤標準
          中之「土地開發業」淨利率29% ，暨總工程造價71,7
          82,326元，計算其報酬為416,337 元。然而，原證1
          之2 份委託書均特別指明原告之身分為結構技師，且
          受託處理事務為鋼筋加工廠之規劃設計，可見被告係
          藉重原告在建物結構方面之專業能力而加以委任，且
          原告於起訴前向被告請款時，其費用計算即係針對結
          構設計之委任事務為之，亦有前揭之被證1 費用明細
          表可稽，故原告主張其任務性質類似於不動產開發仲
          介業，並依不動產開發仲介業之同業利潤計算報酬，
          顯非有據。
        2.又依被證1 所載，結構設計費用有二：1.結構計算書
          覆核16,000元；2.結構計算及施工圖之費用140,313
          元（以請照面積計算）及279,417 元（以總面積計算
          ），共計435,417 元。惟原告既以具有結構方面專業
          能力而與另一原告即戊○○建築師共同受委處理興建
          鋼筋加工廠之規劃設計及建造執照請領等事務，則與
          興建鋼筋加工廠有關之結構設計、計算及相關書據之
          提出與覆核，均屬原告受任應處理之事務，相關費用
          皆應包含在報酬之內，縱令原告將之委由他人處理，
          亦屬原告應領報酬之成本，故原告於報酬之外，另請
          求結構計算書覆核費用16,000元，難認有據。再者，
          原告於計算費用時，係將按請照面積計算之費用與按
          總面積計算之費用加總計算，然既按總面積計算費用
          ，再加計請照面計算之費用，即有重複，應予剔除，
          故剔除後，依原告之計算方式，原告之報酬應為279,
          417 元（總面積11,088平方公尺×法定工程造價每平
          方公尺6,300 元×0.004 ＝279,417 元）。本院審酌
          原告受任處理之事務內容、受任處理時間約為4 個月
          （95年3 月委託書簽立起至95年6 月終止委任止）等
          情，認上開報酬數額尚屬合理，應予准許。
    (四)關於原告請求被告償還代墊費用及清償債務是否有理由部
      分：
      (1)按受任人因處理委任事務，支出之必要費用，委任人應
        償還之，並付自支出時起之利息；又受任人因處理委任
        事務，負擔必要債務者，得請求委任人代其清償，末至
        清償期者，得請求委任人提出相當擔保，民法第546 條
        第1 、2 項定有明文。
      (2)原告辛○○主張其因處理本件委任事務，為被告代墊如
        下費用並負擔債務，茲逐項審酌如次：
        1.代書費
          原告主張其代墊代書費6,650 元乙節，已據提出原證
          8 之收費明細表影本1 紙為證，被告亦爭不爭執並允
          為給付（見本院卷(二)第40頁），是原告此部分請求為
          有理由。
        2.鑽探費
          原告起訴時雖主張其代墊鑽探費290,000 元，惟在被
          告否認並辯稱原告僅代墊65,000元後，已將此部分代
          墊之費用數額更正為65,000元（見本院卷(二)第54頁）
          ，故原告此部分主張在65,000元範圍內為有理由。
        3.為被告負擔債務
          查原告主張其為執行受任事務，為被告之利益委託「
          旭展結構技師事務所」蕭興國結構技師，對本工程進
          行結構設計、基礎設計、數量計算及簽證，因此積欠
          「旭展結構技師事務所」設計等費用502,476 元乙節
          ，已為被告否認，原告復未提出確實負有上開數額債
          務之本關證明文件，原告此部主張已難採信。況興建
          鋼筋加工廠有關之結構設計、計算及相關書據之提出
          與覆核，本屬原告受委任而應處理之事務，相關費用
          均應包含在報酬之內，已如前述，原告既自陳其因未
          登錄開業，不得執行業務，而須委託開業技師為結構
          設計及簽證（見起訴狀第6 頁），則轉託他人代為處
          理所生費用，自屬原告應負擔之成本，而非為處理委
          任事務所負擔之必要債務，是原告請求被告償還此部
          分費用，即非有據。
六、綜上所述，原告依委任法律關係，請求被告給付原告戊○○
    委任報酬80,000元，給付原告辛○○委任報酬279,417 元及
    償還代墊費用71,650元（代書費6,650 元＋鑽探費65,000元
    ＝71,650元），共計351,067 元（279,417 元＋71,650元＝
    351,067 元），暨均自起訴狀繕本送達翌日即96年7 月28日
    起至清償日止按年息5%計算之利息，為有理由，應予准許。
    逾上開範圍之請求，則無理由，應予駁回。
七、兩造均陳明願供擔保，聲請宣告假執行及免為假執行。就原
    告勝訴部分，因所命給付金額皆未逾50萬元，爰由本院依民
    事訴訟法第389 條第1 項第5 款規定依職權宣告假執行，而
    無待原告供擔保，並另就被告之聲請分別酌定相當之擔保金
    額准許之。至原告敗訴部分，其訴既經駁回，假執行之聲請
    即失所附麗，應併予駁回。
八、本件事證已臻明確，兩造所為之其他主張、陳述及所提之證
    據，經審酌後，認均與本件之結論無礙，不再一一論述，併
    此敘明。
九、訴訟費用負擔之依據：民事訴訟法第79條、第85條第1 項前
    段。
中    華    民    國    97    年    11    月    28    日
                  民事第二庭    法  官  程怡怡
以上正本係照原本作成
如對本判決上訴，須於判決送達後20日內向本院提出上訴狀
中    華    民    國    97    年    12    月     5    日
                                書記官  華海珍


司法院資訊處製作；財團法人民間司法改革基金會備份。
